【裁判字號】    99,交易,762
【裁判日期】    991116
【裁判案由】    過失傷害
【裁判全文】
臺灣臺中地方法院刑事判決             99年度交易字第762號
公  訴  人  臺灣臺中地方法院檢察署檢察官
被      告  丙○○
上列被告因過失傷害案件，經檢察官提起公訴（99年度偵字2079
號），本院判決如下：
    主  文
丙○○因過失傷害人，處拘役伍拾伍日，如易科罰金，以新臺幣
壹仟元折算壹日。
    事  實
一、丙○○於民國98年7月14日7時58分許駕駛車牌號碼9360－SF
    號自用小客車，沿臺中縣龍井鄉○○路由東往西方向行駛，
    行經龍新路161號前時，本應注意車前狀況，並隨時採取必
    要之安全措施，而依當時天候晴、日間自然光線、視距良好
    ，且路面乾燥、無缺陷、無障礙物，並無不能注意之情事，
    竟疏於注意及此，適有甲○○（於99年3月21日因病死亡）
    駕駛車牌號碼DRD-761號輕型機車自位於龍新路163號之龍井
    郵局前路旁起駛欲進入龍新路往西方向行駛，亦疏未注意路
    旁起駛前應注意前後左右有無車輛，並應讓行進中之車輛優
    先通行，而貿然起駛進入龍新路，丙○○所駕駛前揭小客車
    之右前側與甲○○所駕駛前揭機車之左後側發生擦撞，甲○
    ○因而人車倒地，並受有受有胸部挫傷、左側第4、5、6 、
    7、8、9肋骨骨折、左眉撕裂傷約3公分、身體（臉、雙手、
    雙腳）多處擦傷等傷害。而丙○○於肇事後，留在現場，並
    於有偵查權之機關或公務員發覺犯罪前，向到場處理之員警
    承認其為肇事人，向警方自首接受裁判。
二、案經丙○○自首及甲○○委任乙○○訴由臺中縣警察局烏日
    分局報告臺灣臺中地方法院檢察署檢察官偵查起訴。
    理  由
壹、認定犯罪事實所憑之證據及理由：
一、按被告以外之人於審判外之陳述，經當事人於審判程序同意
    作為證據，法院審酌該言詞陳述或書面陳述作成時之情況，
    認為適當者，亦得為證據；當事人、代理人或辯護人於法院
    調查證據時，知有第159條第1項不得為證據之情形，而未於
    言詞辯論終結前聲明異議，視為有前項之同意，刑事訴訟法
    第159條之5定有明文。查本件認定事實所引用之證據方法（
    包括證人之證述及文書等物證），已經本院於審理時提示被
    告丙○○，被告丙○○並未爭執其證據能力（見本院99年11
    月2日審判筆錄），揆諸前揭說明，可認為同意作為證據；
    而本院審酌該陳述作成時之情況，認為適當，自具有證據能
    力，而得採為證據，合先敘明。
二、訊據被告丙○○固坦承於前開時、地駕駛車牌號碼9360－SF
    號自用小客車（下稱系爭小客車），與被害人甲○○所駕駛
    車牌號碼DRD-761號輕型機車（下稱系爭機車）發生碰撞，
    惟矢口否認有何過失傷害犯行，並辯稱：被害人突然由路旁
    衝出到伊的右前側，被害人的機車車頭撞擊伊的車輛右前側
    保險桿。且路旁停放一輛白色小客車擋住被害人的視線，伊
    的視線則沒有死角。而車禍發生當時，伊正看著前面的路專
    心開車，時速約20、30公里，伊沒有看到被害人駕駛機車從
    路邊出來，伊沒有過失云云。
三、經查：
（一）於案發前，系爭小客車係沿臺中縣龍井鄉○○路由東往西
      方向行駛，系爭機車則自位於龍新路163號之龍井郵局前
      路旁起駛欲進入龍新路往西方向行駛；於案發後，系爭小
      客車停放在龍新路161號前，系爭機車則倒在系爭小客車
      前方，系爭小客車之右側地面留有系爭機車之刮地痕等情
      ，有道路交通事故現場圖及現場照片在卷可稽（見警卷第
      15頁、第21至27頁），並為被告所不爭執，自堪信為真實
      。
（二）依上開地點之案發當天監視器畫面顯示：（1）於7時58分
      38秒，被害人駕駛系爭機車在路旁待發；（2）於7時58分
      40秒，被害人駕駛系爭機車緩慢自路旁駛出欲往西方向行
      駛，被告所駕駛系爭小客車則由東向西駛來並已超越路旁
      所停放黑色車輛，其前方已無任何障礙物；（3）於7時58
      分43秒，被告所駕駛系爭小客車之右前側與被害人所駕駛
      系爭機車之左後側發生擦撞等情，有監視器翻拍照片24張
      在卷可稽（見本院卷第6至17頁）。
（三）且被害人甲○○因本件車禍而受有胸部挫傷、左側第4、5
      、6、7、8、9肋骨骨折、左眉撕裂傷約3公分、身體（臉
      、雙手、雙腳）多處擦傷等傷害，並自98年7月14日起至
      同年8月3日止在中山醫學大學附設醫院接受治療等情，有
      中山醫學大學附設醫院98年8月3日診斷證明書1份在卷可
      稽（見警卷第28頁）。
（四）綜上，足認被告於前開時、地駕駛系爭小客車沿臺中縣龍
      井鄉○○路由東往西方向行駛，行經龍新路161號前時，
      疏未注意車前狀況，並隨時採取必要之安全措施，適有被
      害人駕駛系爭機車自位於龍新路163號之龍井郵局前路旁
      起駛欲進入龍新路往西方向行駛，亦疏未注意路旁起駛前
      應注意前後左右有無車輛，並應讓行進中之車輛優先通行
      而貿然起駛進入龍新路，被告所駕駛系爭小客車之右前側
      與被害人所駕駛系爭機車之左後側發生擦撞，被害人因而
      人車倒地，並受有胸部挫傷、左側第4、5、6、7、8、9肋
      骨骨折、左眉撕裂傷約3公分、身體（臉、雙手、雙腳）
      多處擦傷等傷害。
（五）至被告辯稱被害人突然由路旁衝出到其右前側，其無過失
      云云。惟查，依交通部66年10月27日交路（六六）字第
      10275號函附「汽車行駛距離及反應距離一覽表」所示駕
      駛人之一般平均反應力為4分之3秒一節，及案發當天7時
      58 分40秒，被害人駕駛系爭機車緩慢自路旁駛出欲往西
      方向行駛，被告所駕駛系爭小客車則由東向西駛來並已超
      越路旁所停放黑色車輛，其前方已無任何障礙物，至同日
      7時58分43秒被告所駕駛系爭小客車之右前側與被害人所
      駕駛系爭機車之左後側發生擦撞，二者相距約3秒鐘等情
      已如前述，參以，被告於本院審理時供稱：（你當時有無
      注意到被害人從路邊騎機車出來？）伊沒有看到，因為她
      是從死角衝出來，路邊有一臺違規停車的車子。（提示本
      院卷第7頁監視器翻拍照片，請指出哪一臺車子擋住你的
      視線？）白色那一臺，就是後來被害人機車倒地後旁邊的
      那一臺車子，該白色車子擋住被害人的視線。（提示本院
      卷第7頁監視器翻拍照片，請指出哪一臺車子擋住你的視
      線，造成你的視線死角？）伊的視線沒有死角等語（見本
      院99年11月2日審判筆錄），綜上，足見案發當天被告若
      有注意車前狀況並隨時採取必要之安全措施，當能及時發
      現被害人駕駛系爭機車緩慢自路旁駛出，且被告有充足反
      應時間得以閃避或按鳴喇叭示警，惟被告完全未注意被害
      人所駕駛系爭機車之動向，因而閃避不及與被害人所駕駛
      系爭機車發生碰撞，堪認被告於行經上開路段時，確有未
      注意車前狀況，並隨時採取必要之安全措施之情形甚明。
      至被告所辯前詞，顯係事後卸責之詞，不足採信。
（六）按車輛行駛時，駕駛人應注意車前狀況及兩車併行之間隔
      ，並隨時採取必要之安全措施，道路交通安全規則第94條
      第3項定有明文。查被告駕車自應注意上開規定，且依附
      卷現場照片所示，肇事地點之路況良好，且本件肇事時天
      候晴、日間有自然光線、視距良好、路面無缺陷、無障礙
      物等情，亦有道路交通事故調查報告表(一)附卷可稽，則
      被告應無不能注意之情事，竟疏未注意及此，而於前開時
      、地駕駛系爭小客車與被害人所駕駛系爭機車發生碰撞，
      足認被告就本件車禍之發生，顯有過失。且本件被害人確
      因本件車禍而受有上開傷害，是被告之過失行為與被害人
      所受上開傷害間，應具有相當因果關係。
（七）又本件經送臺灣省臺中縣區車輛行車事故鑑定委員會鑑定
      結果，及送臺灣省車輛行車事故覆議鑑定委員會覆議結果
      ，固均認被害人駕駛機車自路旁起駛變換入快車道時，未
      讓快車道直行駛至之自小客車先行，致機車之左前側等處
      與駛至防範不及之自小客車右前側發生擦撞，被害人駕駛
      機車路旁起駛變換車道駛入快車道時未讓快車道上直行駛
      至之自小客車先行，為肇事原因，被告則無肇事因素等情
      ，有臺灣省臺中縣區車輛行車事故鑑定委員會臺中縣區
      980426案鑑定意見書，及臺灣省車輛行車事故覆議鑑定委
      員會99年1月21日覆議字第0996200248號函各1份在卷可按
      （見警卷第32至33頁，及臺灣臺中地方法院檢察署99年度
      偵字第2079號偵查卷第12頁）。惟按鑑定報告僅為形成法
      院心證之資料，對於法院之審判並無拘束力，故待證事項
      雖經鑑定，法院仍應本於職權予以調查，以期發見事實之
      真相。而上開鑑定意見認定本件車禍之發生經過及二車碰
      撞情形，顯與上開監視器畫面顯示情形不符，則上開鑑定
      及覆議結果尚非妥適，自難據以為有利於被告之認定，附
      此敘明。
四、從而，本件事證明確，被告犯行堪予認定，自應依法論科。
    至被害人駕駛系爭機車疏未注意路旁起駛前應注意前後左右
    有無車輛，並應讓行進中之車輛優先通行而貿然起駛進入道
    路，雖亦有過失，然並不因此而解免被告之刑事責任，併此
    敘明。
貳、所犯法條及刑之酌科：
一、核被告所為，係犯刑法第284條第1項前段之過失傷害罪。
二、查被告肇事後，於有偵查權之機關或公務員發覺犯罪前，留
    在現場，並向到場處理之員警承認其為肇事者等情，有臺中
    縣警察局道路交通事故肇事人自首情形紀錄表1份在卷可佐
    （見警卷第19頁），是以被告於犯罪未發覺前，自首並接受
    裁判，依刑法第62條前段規定減輕其刑。
三、爰審酌被告因一時疏忽，致被害人受有上開傷害等一切情狀
    ，認蒞庭檢察官具體求處有期徒刑5月，稍嫌過重，而量處
    如主文所示之刑，並諭知易科罰金之折算標準。
據上論斷，應依刑事訴訟法第299條第1項前段，刑法第284條第
1項前段、第62條前段、第41條第1項前段，刑法施行法第1條之1
第1項、第2項前段，判決如主文。
本案經檢察官丁○○到庭執行職務。
中    華    民    國    99    年    11    月    16    日
                  交通法庭    法  官  賴秀雯
以上正本與原本無異。
如不服本判決應於收受送達後10日內向本院提出上訴書狀，並應
敘述具體理由；其未敘述上訴理由者，應於上訴期間屆滿後20日
內向本院補提理由書（均須按他造當事人之人數附繕本）「切勿
逕送上級法院」。
告訴人或被害人如對於本判決不服者，應具備理由請求檢察官上
訴，其上訴期間之計算係以檢察官收受判決正本之日期為準。
                              書記官  江美琪
中    華    民    國    99    年    11    月    16    日
附錄論罪科刑法條
中華民國刑法第284條（過失傷害罪）
因過失傷害人者，處 6 月以下有期徒刑、拘役或 5 百元以下罰
金，致重傷者，處 1 年以下有期徒刑、拘役或 5 百元以下罰金
。
從事業務之人，因業務上之過失傷害人者，處 1 年以下有期徒
刑、拘役或 1 千元以下罰金，致重傷者，處 3 年以下有期徒刑
、拘役或 2 千元以下罰金。

司法院資訊處製作；財團法人民間司法改革基金會備份。
